臺灣臺南地方法院刑事判決　　　　　　　　　　　　　九十三年度訴緝字第六號
　　公　訴　人　臺灣臺南地方法院檢察署檢察官
　　被　　　告　甲○○
右列被告因違反毒品危害防制條例案件，經檢察官提起公訴（九十一年度毒偵字第一
一０六號），本院判決如左：
    主  文
甲○○連續施用第一級毒品，累犯，處有期徒刑壹年肆月；又連續施用第二級毒品，
累犯，處有期徒刑拾月。應執行有期徒刑貳年。
    事  實
一、甲○○前於民國八十六間，因過失致死案件，經本院判處有期徒刑六月，甲○○
    不服，提起上訴，再經臺灣高等法院臺南分院以八十八年交上易字第六七一號駁
    回上訴確定，甫於八十八年六月二十一日易科罰金執行完畢。又於九十年間因施
    用第一、二級毒品案件，經臺灣雲林地方法院以九十年度毒聲字第七七四號裁定
    送觀察、勒戒後，認無繼續施用毒品之傾向，由臺灣雲林地方法院檢察署檢察官
    於九十年八月三日以九十年度毒偵字第九八一、九九二號為不起訴處分確定在案
    。詎其仍未戒除毒癮，復分別基於施用第一級毒品海洛因、第二級毒品安非他命
    之概括犯意，自九十年十一月初某日起至九十年十一月三十日向前回溯二十六小
    時內止，及九十年十一月初某日起至九十年十一月三十日向前回溯九十六小時內
    止，在雲林縣東勢鄉○○路九四之一號住處，分別施用第一、二級毒品海洛因及
    安非他命多次。嗣甲○○因另犯竊盜案件，經臺灣雲林地方法院檢察署檢察官於
    九十年十一月三十日聲請臺灣雲林地方法院裁定羈押獲准，同日解送雲林看守所
    ，經該所人員採取尿液檢驗呈嗎啡、甲基安非他命陽性反應，依臺灣雲林地方法
    院以九十一年度毒聲字第四０二號裁定將被告送觀察、勒戒後，認有繼續施用毒
    品之傾向。
二、案經臺南縣警察局學甲分局報請臺灣臺南地方法院檢察署檢察官偵查起訴。
    理  由
一、訊據被告甲○○固坦承自九十年十一月初某日起有多次施用毒品安非他命及海洛
    因之行為，惟否認係分別施用上述二種毒品及在九十年十一月三十日前四、五日
    內曾施用毒品，辯稱：伊每次均是同時將安非他命與海洛因摻在香煙內一起吸食
    ，九十年十一月三十日看守所採尿前已停止施用毒品約四、五天云云。
二、經查：
  (一)按氣相層析質譜儀，乃目前就藥物篩檢結果必須進一步確認時所最常採用之確認
    方法，在良好的操作條件之下，以氣相層析質譜儀作藥物及其代謝之定性及定量
    分析，幾乎不會有偽陽性反應產生；又扣除人為因素（例如檢體污染），「氣相
    層析質譜儀」之精確度接近百分之百，發生假陽性之錯誤可能性極低，此為本院
    歷次審理同類案件於職務上已知之事實。本件被告甲○○於九十年十一月三十日
    在臺灣雲林看守所採集之尿液經送詮晰科技股份有限公司以氣象層析質譜儀（Ｇ
    Ｃ／ＭＳ）進行確認檢驗呈甲基安非他命及嗎啡陽性反應，有該所九十年十二月
    十一日０Ｃ０七００四五號濫用藥物尿液檢驗報告、臺灣雲林看守所九十二年十
    月二十八日雲所境戒字第０九二三００一五七一號函附新收收容人尿液檢驗結果
    登記簿、檢體採收記錄表、濫用藥物尿液檢驗報告各一份在卷可稽（見偵一卷第
    五頁、本院卷一第一０七至一一一頁）。而前開送驗尿液確係被告所排放乙節，
    亦經法務部調查局檢核ＤＮＡ序列屬實（該局九十二年四月二十八日調科肆字第
    ０九二０００九六一二０號鑑定通知書，見本院卷一第四四頁），被告對此亦不
    爭執，並自承：尿瓶是在伊面前封瓶及蓋印，採尿過程均正常等語（見偵一卷第
    六、七五、九九、一五五頁），則揆諸上開說明，被告前開檢驗結果已完全排除
    偽陽性之干擾，足堪認定。
  (二)次按海洛因經注射入人體後，約百分之八十於二十四小時內自尿液中排出，一般
    而言，尿液中能否驗出嗎啡陽性反應，與其投與量、投與途徑、採尿時間、個人
    體質及檢驗方法之靈敏度等有關，國外曾有文獻報導注射六毫克之海洛因鹽酸鹽
    ，其代謝物嗎啡之平均可檢出時限約為二十六小時（最低檢出量為三００ｎｇ／
    ｍｌ）；又甲基安非他命經口服後，約百分之七十之人於二十四小時內自尿中排
    出，約百分之九十之人於九十六小時內自尿中排出，故推算吸食時間距採集時間
    ，最長不會超過四日即九十六小時，此有行政院衛生署藥物食品檢驗局八十一年
    二月八日（８１）藥檢壹字第○○一一五六號函及（８１）藥檢壹字第八一一四
    八八五號函影本各一份在卷可參。又被告前於九十年間即曾因吸食第一、二級毒
    品，經法院裁定觀察勒戒在案，足見其確有吸食毒品海洛因與安非他命之惡習，
    是被告自白其自九十年十一月初某日起即有多次施用第一、二級毒品之犯行等語
    ，核與事實相符，應堪採信。
  (三)被告雖辯稱：伊於九十年十一月二十九日在雲林縣警察局臺西分局採尿結果並無
    毒品反應，竟於同月三十日在看守所採尿液呈毒品反應，顯不合理云云。惟查，
    被告於九十年十一月二十五日至九十年十一月三十日間因竊盜案件由雲林縣警察
    局臺西分局查獲偵辦，期間並未採尿檢驗，亦有該局九十二年十月三十日臺西警
    刑字第０九二００一一八五八號函文暨同年十一月二十六日臺西警刑字第０九二
    ００一二九二四號函附尿液送驗清單、姓名對照表等文件、雲林縣衛生局九十二
    年十一月十八日雲衛檢字第０九二００二三七五九號函附雲林縣衛生局煙毒尿液
    檢驗成績書報表一份、本院洽辦公務電話紀錄在卷可稽（見本院卷第一一三至一
    一四頁、一二二至一三０頁），並經證人即雲林縣警察局臺西分局刑事組小隊長
    丁○○、臺西分局臺西派出所警員乙○○到庭證述屬實（見本院卷第一四七頁、
    一二二至一三０頁、一四八頁），是被告此部分之辯解，與事實有違，要無足取
    。
  (三)又被告在雲林看守所採集之尿液經本院依職權函送法務部調查局覆驗結果，僅安
    非他命呈陽性反應，鴉片類毒品（包括可待因、嗎啡及海洛因）係呈陰性反應（
    見該局九十二年四月二十八日調科肆字第０九二０００九六一二０號鑑定通知書
    ，本院卷第四四頁），惟查，前開尿液於九十年十一月三十日採集後，於同年十
    二月十一日即經詮昕科技股份有限公司以氣相層析質譜儀檢測出嗎啡、安非他命
    陽性反應，足以確定該尿液含有毒品反應乙節，已如前述，而本次覆驗時間為九
    十二年三月間，距離九十年十一月三十日採尿時間已相隔約一年四月之久，則此
    檢體不無因時間經過而產生變化之可能，是此份檢驗報告，無從據為有利於被告
    之認定依據。
  (四)被告復辯稱：伊都是同時吸食安非他命與海洛因云云，然吸食毒品者，不論基於
    經濟考量（同時吸食海洛因與安非他命花費甚巨，實不符合經濟效益），或吸食
    習慣，幾無將海洛因與安非他命二種毒品同時吸食之可能，此亦為本院歷次審理
    同類案件於職務上已知之事實，是被告右開辯解同無可採。
  (五)綜合上情，被告自九十年十一月初某日起至同年十一月三十日在雲林看守所採尿
    前二十六小時內之某時施用第一級毒品海洛因；自九十年十一月初某日起至同年
    十一月三十日在雲林看守所採尿前九十六小時內施用第二級毒品安非他命之犯罪
    事證已臻明確，足堪認定。
三、又被告於九十年間即因施用第一、二級毒品案件，經臺灣雲林地方法院以九十年
    度毒聲字第七七四號裁定送觀察、勒戒後，認無繼續施用毒品之傾向，由臺灣雲
    林地方法院檢察署檢察官以九十年度毒偵字第九八一、九九二號為不起訴處分確
    定，再經臺灣雲林地方法院以九十一年度毒聲字第四０二號裁定送觀察、勒戒後
    認有繼續施用毒品傾向等事實，亦有臺灣高等法院被告全國前案紀錄表、臺灣臺
    南地方法院檢察署刑案資料查註記錄表、不起訴處分書、臺灣臺南看守所九十一
    年九月十八日南所文衛字第０九一０００一六０一－三號函附「有無繼續施用毒
    品傾向證明書」暨「有無繼續施用毒品傾向評估標準紀錄表」各一份在卷可按（
    見偵二卷第二一至二四頁），被告於不起訴處分後五年內二犯施用第一、二級毒
    品犯行之事證已臻明確，應依法論科。
四、按海洛因、安非他命依毒品危害防制條例第二條第二項第一款、第二款規定係屬
    第一、二級毒品，核被告右開施用第一級毒品、第二級毒品所為，係犯毒品危害
    防制條例第十條第一項、第二項之施用第一、二級毒品罪。又被告行為後，毒品
    危害防制條例已於九十二年七月九日修正公布，並自九十三年一月九日起生效；
    於該條例修正施行前繫屬之施用毒品案件，於修正施行後，適用修正後之規定，
    但依修正前之規定有利於行為人者，適用最有利於行為人之法律，同條例第三十
    五條第一項、第二項設有規定。被告前曾因施用第一、二級毒品案件，經依法院
    裁定送觀察、勒戒及臺灣雲林地方法院檢察署檢察官為不起訴處分確定乙節，業
    如前述，茲比較新、舊法之結果，被告施用第一、二級毒品之行為，係二犯施用
    第一、二級毒品罪，無論依毒品危害防制條例修正施行前之第二十條第三項規定
    或修正施行後之第二十三條第二項之規定，均應依同條例第十條第一、二項論罪
    科刑，且修正施行前後之新舊法法定刑度相同，修正施行後之新法並無何更不利
    於被告之情形，依上開規定，自應適用修正施行後之新法論科。又被告施用前後
    持有毒品海洛因、安非他命之低度行為，各為施用之高度行為所吸收，均不另論
    罪。又被告先後多次施用第一、二級毒品之犯行，時間緊接，方法相同，觸犯構
    成要件相同之罪名，顯係各基於概括之犯意為之，均應依連續犯規定論以一罪，
    並加重其刑。被告於九十年十一月三十日往前回溯二十六及九十六小時以外之施
    用第一、二級毒品犯行，雖未經起訴，但與原起訴之部分有連續犯之裁判上一罪
    關係，本院自得併予審理。又被告所犯上開二罪間，犯意各別，罪名互異，應分
    論併罰。又被告有如犯罪事實欄所載之前案科刑紀錄，有臺灣臺南地方法院檢察
    署刑案資料查註紀錄表在卷可按，其於五年之內再犯本件有期徒刑以上之罪，均
    為累犯，應分別依法遞加重其刑。爰審酌被告前有施用毒品前科，於受不起訴處
    分後五年內竟又施用，顯見其意志不堅，復參酌其施用毒品行為係戕害自己身心
    健康及其犯罪後矢口否認犯行，一再飾詞狡辯，浪費司法資源，毫無悛悔之心等
    一切情狀，量處如主文所示之刑，並定應執行之刑，以資懲儆。
五、被告甲○○於九十年間因涉犯竊盜罪嫌，經臺灣雲林地方法院檢察署檢察官聲請
    羈押獲准自九十年十一月三十日起羈押於雲林看守所後迄九十一年九月二十九日
    出所期間，被告甲○○均未曾施用毒品乙節，業據其自承在卷（見本院卷二第九
    六頁），核與卷附臺灣雲林地方法院九十一年度偵聲字第一三號裁定暨臺灣高等
    法院被告全國前案紀錄表所載相符，被告另自承其於出監後第三個月起再度施用
    第一級毒品海洛因及第二級毒品海洛因（見本院訴緝卷第九七頁），且其於九十
    二年十二月二十三日本案審理期間，及九十三年十月二十九日通緝到案時，經本
    院採尿送驗結果，均呈甲基安非他命、嗎啡陽性反應，亦有長榮大學九十三年二
    月二十四日及九十三年十一月二十二日函附確認報告各一份在卷可考（見本院卷
    一第一八八頁、卷二第八七頁），則其於此期間之施用毒品犯行，距離被告本案
    施用犯行，相隔長達年餘（約十三個月），自難認係屬於同一施用毒品之概括犯
    意內之行為，即與本案不具有連續犯之裁判上一罪關係，本院自無從併予審究，
    應由檢察官另行偵辦，附此敘明。
據上論結，應依刑事訴訟法第二百九十九條第一項前段，毒品危害防制條例第三十五
條第一項第三款、第十條第一項、第二項，刑法第十一條前段、第五十六條、第四十
七條、第五十一條第五款，判決如主文。
本案經檢察官丙○○到庭執行職務。
中      華      民      國    九十三    年     十二     月    二十九    日
                                    臺灣臺南地方法院刑事第三庭
                                        審判長法  官   陳欽賢
                                              法  官   黃光進
                                              法  官   莊玉熙
右正本證明與原本無異。
如不服本判決，應於判決送達後十日內向本院提出上訴狀( 應附繕本 )。
                                              書記官   陳靜娟
中      華      民      國    九十三    年     十二     月    三十一    日
附錄論罪科刑法條
毒品危害防制條例第十條
施用第一級毒品者，處六月以上五年以下有期徒刑。
施用第二級毒品者，處三年以下有期徒刑。
